【裁判字號】    97,抗更(一),20
【裁判日期】    970521
【裁判案由】    聲明異議
【裁判全文】
臺灣高等法院民事裁定                97年度抗更(一)字第20號
抗  告  人  鴻豐開發股份有限公司
法定代理人  甲○○
代  理  人  丙○○
上列抗告人因與相對人丁○○○等間給付票款強制執行事件，聲
明異議，對於中華民國96年2月27 日臺灣臺北地方法院91年度執
字第18941 號所為裁定提起抗告，經最高法院發回，本院裁定如
下：
    主  文
原裁定廢棄。
    理  由
一、
(一)、抗告人於民國94年11月18日具狀聲明異議意旨略以：抗告人
    於91年6月24 日以本票准予強制執行之裁定、債權讓與契約
    書、意思表示公示送達之裁定等為執行名義，聲明就原法院
    （下稱執行法院）90年度執字第1002號強制執行事件（債務
    人乙○○）執行所得之存款參與分配，惟執行法院94年10月
    20日北院錦90執酉字第10020號檢附之94年10月12 日製作之
    分配表未將抗告人聲明參與分配之債權新台幣（以下同）4
    億100萬元列入分配，爰依法聲明異議等語。
(二)、執行法院96年2月27日所為裁定以：抗告人於91年6月24日聲
    明參加分配，惟未提出執行名義正本，並表示須數月後始能
    繳納執行費。執行法院於92年2月26 日製作之分配表，已載
    明抗告人應補繳執行費276萬5000元，並於92年3月21日更正
    之分配表記載抗告人應繳納執行費，惟抗告人遲未繳納，且
    未提出執行名義，經其他債權人聲明異議，執行法院乃於92
    年10月17日重新製作分配表，並將抗告人剔除不列入分配。
    另執行法院94年10月19日駁回抗告人參與分配之裁定，雖經
    抗告法院廢棄，然抗告人聲請訴訟救助亦經駁回確定，抗告
    人未繳納執行費自不應列入分配。抗告人雖於95年6月29 日
    繳納執行費，依強制執行法第32條第2 項規定，僅得就餘額
    而受清償，抗告人對94年10月12日之分配表未將其列入分配
    聲明異議，為無理由，而駁回其異議。
二、抗告意旨略以：執行法院雖於92年2月26日、同年3月21日之
    分配表記載抗告人應補繳執行費，惟從未以裁定命抗告人補
    正。抗告人對執行法院92年10月17日重新製作之分配表聲明
    異議，並已於95年6月29日繳納執行費，應認已補正91年6月
    24日之參與分配。又抗告人聲明參與分配時，已陳報執行名
    義正本於81年度民執甲字第10039 號執行卷中，聲請執行法
    院調閱卷宗，原裁定駁回抗告人之聲明異議，洵屬不當等語
    。
三、按債權人聲請強制執行或聲明參與分配應預納執行費，此固
    為必須具備之程式，惟此項程式之欠缺非不能補正，執行法
    院應定期間先命補正，必債權人逾期未補正，始得以其聲請
    或聲明不合法，以裁定駁回之，此觀強制執行法第 30條之1
    準用民事訴訟法第249條第1項但書規定自明。又債權人於所
    定期間內補正者，應認其程式自始未欠缺，即令已逾法院之
    裁定期間，但於執行法院尚未認其不合法予以駁回前，其補
    正仍屬有效；故債權人於強制執行法第32條第1 項所定期日
    之前，以書狀聲明參與分配，而未預納執行費者，執行法院
    尚不得因該期日已過，即認無庸裁定命其補正，而得逕以其
    聲明參與分配為不合法予以駁回，或謂其逾期始聲明參與分
    配，僅能就其他債權人受償餘額而受清償。
四、查抗告人於 91年6月24日日持本票准予強制執行之裁定為執
    行名義，以書狀聲明參與分配，雖未預納執行費，惟執行法
    院僅於 92年2月26作成之第一次分配表附註欄記載「抗告人
    應補繳執行費276萬5000 元」等語（見執行卷(一)231 頁），
    另於92年3月21 日更正之分配表記載抗告人應繳納執行費（
    見執行卷(一)第270頁 ），而未定期間裁定命其補正。上開分
    配表上之記載，非屬執行法院定期間命補正之裁定，於執行
    法院依法命抗告人補正前，尚難逕認抗告人之聲明為不合法
    ，而指其未於該分配表作成之前聲明參與分配。又抗告人91
    年6月24 日聲明參與分配狀已載明本件執行名義正本，均存
    在原法院81年民執甲字第10039 號執行卷中，請調閱等語（
    見該參與分配卷）。是執行法院駁回抗告人之聲明異議，尚
    有未洽，抗告意旨指摘原裁定不當，求予廢棄為有理由，爰
    將原裁定廢棄，由執行法院另為適當處理。
五、據上論結，本件抗告為有理由，裁定如主文。
中    華    民    國    97    年    5     月    21    日
                    民事第八庭
                        審判長 法  官 劉勝吉
                               法  官 連正義
                               法  官 滕允潔
正本係照原本作成。
本裁定除以適用法規顯有錯誤為理由，並經本院許可外，不得再
抗告。如提起再抗告，應於收受後10日內委任律師為訴訟代理人
向本院提出再抗告狀。並繳納再抗告費新台幣１千元。
中    華    民    國    97    年    5     月    22    日
                               書記官 黃麗玲


司法院資訊處製作；財團法人民間司法改革基金會備份。
